臺灣桃園地方法院家事裁定
110年度家調裁字第103號
聲  請  人  陳瑋    


相  對  人  陳鑫      桃園市政府社會局安置中
特別代理人  王兆慧  

上列當事人間請求免除扶養義務事件，本院裁定如下：
    主      文
聲請人對相對人之扶養義務應予免除。
程序費用由聲請人負擔新臺幣壹仟元。
    事實及理由
一、聲請意旨略以：聲請人為相對人之子女。相對人與聲請人母
    親胡慧卿（下逕稱其名）於民國78年間結婚，婚姻存續期間
    育有聲請人，相對人與胡慧卿於聲請人大約7個月大時就離
    婚了，相對人自聲請人出生時起即未負扶養義務，相對人雖
    仍於聲請人國中畢業以前來探視幾次，但從未提供聲請人任
    何金錢、物質幫助，均由胡慧卿獨自扶養長大，長期對聲請
    人不聞不問。爰依民法第1118條之1 第2 項請求免除對相對
    人之扶養義務。
二、按當事人就不得處分之事項，其解決事件之意思已甚接近或
    對於原因事實之有無不爭執者，得合意聲請法院為裁定。家
    事事件法第33條定有明文。
三、按直系血親相互間互負扶養之義務；夫妻互負扶養之義務，
    其負扶養義務之順序與直系血親卑親屬同，其受扶養權利之
    順序與直系血親尊親屬同；負扶養義務者有數人而其親等同
    一時，應各依其經濟能力，分擔義務。受扶養權利者，以不
    能維持生活而無謀生能力者為限；前項無謀生能力之限制，
    於直系血親尊親屬不適用之。民法第1114條第1 款、第1116
    條之1 、第1115條第3 項、第1117條分別定有明文。次按受
    扶養權利者有下列情形之一，由負扶養義務者負擔扶養義務
    顯失公平，負扶養義務者得請求法院減輕其扶養義務：一、
    對負扶養義務者、其配偶或直系血親故意為虐待、重大侮辱
    或其他身體、精神上之不法侵害行為。二、對負扶養義務者
    無正當理由未盡扶養義務。受扶養權利者對負扶養義務者有
    前項各款行為之一，且情節重大者，法院得免除其扶養義務
    。民法第1118條之11定有明文。可知增訂該條後，扶養義務
    從「絕對義務」改為「相對義務」，賦予法院得斟酌扶養本
    質，兼顧受扶養權利者及負扶養義務者之權益，依個案彈性
    調整減輕或免除扶養義務，而請求法院減輕或免除扶養義務
    ，乃屬扶養義務者之形成權，而非抗辯權。
四、聲請人主張相對人為其父親，其自年幼時從未受過相對人扶
    養，皆賴胡慧卿養育成人，且相對人自與胡慧卿離婚後迄今
    ，與聲請人鮮少聯繫，據聲請人指訴綦詳，並經胡慧卿結證
    明確，相對人當庭對於胡慧卿之證述不爭執，足認聲請人主
    張相對人無正當理由而未盡扶養義務一節屬實。本院斟酌相
    對人對聲請人未盡保護扶養教養義務，相對人無其他主張及
    舉證有何正當事由不能扶養聲請人，足認相對人確有無視聲
    請人成長階段受扶養之需求，對聲請人漠不關心，更令聲請
    人未能享受父愛天倫、身心受創，遑論聲請人成長階段所需
    費用全由胡慧卿母承擔，若現在卻仍要聲請人負擔扶養相對
    人之義務，顯失公平且情節可謂重大。聲請意旨應予准許
　　。惟相對人現在養護機構，經濟來源均來自政府全額補貼，
    聲請費用由聲請人自行負擔，較為公允衡平。
五、爰依家事事件法第97條，非訟事件法第21條第2 項，民事訴
    訟法第79條，裁定如主文。
中　　華　　民　　國　　111 　年　　1 　　月　　27　　日
                  家事庭法  官  毛松廷
以上正本係照原本作成。
如不服本裁定應於送達後10日內向本院提出抗告狀，並繳納抗告
費新台幣1,000元。
中　　華　　民　　國　　111 　年　　1 　　月　　27　　日
                        書記官  張堯振